最高法院刑事判決　　　　　　　　　　　　　　　八十七年度台上字第三六○二號
　　上　訴　人　甲○○
右上訴人因違反貪污治罪條例案件，不服台灣高等法院台南分院中華民國八十六年十
二月三十一日第二審更審判決（八十六年度上更(二)字第四二四號，起訴案號：台灣雲
林地方法院檢察署八十三年度偵字第二六一○號），提起上訴，本院判決如左：
    主  文
上訴駁回。
    理  由
按刑事訴訟法第三百七十七條規定，上訴於第三審法院，非以判決違背法令為理由，
不得為之。是提起第三審上訴，應以原判決違背法令為理由，係屬法定要件。如果上
訴理由狀並未依據卷內訴訟資料，具體指摘原判決不適用何種法則或如何適用不當，
或所指摘原判決違法情事，顯與法律規定得為第三審上訴理由之違法情形，不相適合
時，均應認其上訴為違背法律上之程式，予以駁回。本件上訴人甲○○上訴意旨略謂
：關於工資發放及其流向，經法務部調查局雲林縣調查站（下稱雲林縣調查站）在募
工員丁文郁住處搜索扣押之筆記本上，記載有「溪頂」、「北三姓」、「五月份」、
「六月份」、「總共金」、「一百零一萬五千五百元」等字樣，與本件以丁文郁名義
請領之工資計新台幣（下同）一百十萬九千一百五十元，相差不及十萬元，丁文郁固
供稱：「因為我不會寫字，是我叫兒子寫給我看，我再照描的」，「這不是我的筆跡
，我也不知道是誰寫的，其上所記載的內容我也不清楚」等語，但上開筆記本所載，
既有關造林收入，衡情丁文郁當不可能亳無所悉，原審對此未加查究，傳訊丁文郁之
子到庭調查或送請鑑定筆跡，有應於審判期日調查之證據未予調查及判決理由不備之
違法；上訴人在第一審審理中，即辯稱：在下雨天前後亦可種植，證人丁文郁證述：
遇下雨天後，土地潮溼即可種植，足見種植樹苗，不限於下雨天，只要土地潮溼，即
使晴天，仍可種植，而中央氣象局所檢送之台西雨量站觀測資料僅記載「晴」或「陰
雨」，上訴人所記載者，除「晴」、「陰雨」外，尚有「陰」之情況，上訴人為求儘
速完工，乃依氣象報告、天氣狀況及土壤潮溼與否而督工造林，自無違法之可言，原
判決徒以上訴人所填具之「僱工工作報告表」所載天氣與中央氣象局檢送之記錄不符
為由，遽認上訴人有本件犯行，顯然違背經驗法則，有適用法則不當之違法云云。惟
查原判決係依憑證人丁文郁、吳呼順、林宗和、林福、林老貧、許基忠、林、林樹
田、林花、林秋月、王林不碟、陳素敏、王蔡含笑、吳蔡河、吳粉、吳許教額、黃阿
甘、陳丁秋梅、曾快、林乃、吳蔡金枝、王賢宏、林換子、丁自、林西遊、林嘉宏
、吳鍾、吳文燦、蔡上、鄭山明、林天友、林中山、林苾蘭等之證言，卷附之雲林縣
台西鄉公所支出傳票、鄉庫支票付出登記簿影本、雲林縣公庫台西鄉分庫支票影本、
民國八十二年四月至六月之造林僱工工資印領清冊、造林僱工工資總表、僱工工作報
告表、財政部台灣省中區國稅局各類所得扣繳暨免扣繳憑單影本、台西鄉農會活期儲
蓄存款帳卡影本等證據，認定上訴人有其事實欄所載之犯行。對於上訴人否認犯罪，
所為伊制作之造林僱工工資印領清冊、僱工工資總表、僱工工作報告表等表冊，皆依
吳呼順、丁文郁之報告而來，並無不實，伊雖擔任監工，但祇於每日上午至現場看工
人是否照規格行事，其餘均不知情，事實上在陰天及下雨前後二日即已種植，否則會
栽植不完，公庫支票均由丁文郁、吳呼順至台西鄉公所出納室提領，伊未經手，其中
二張支票，因指定應向台西鄉農會領取，丁文郁、吳呼順方借用伊在該農會之帳戶提
領等語之辯解，認與上開卷證資料不符，且參之上訴人所填具之僱工工作報告表內容
，與中央氣象局所檢送之台灣省雲林農田水利會虎尾區管理處台西雨量站所載降水量
資料，不盡相符，尤以上訴人將八十二年五月份之實際天候為晴天，故意記載為陰天
之日數甚多為最，益證上訴人有虛偽浮報下雨或陰天之工作日數，藉以達其浮報價額
牟利之目的；上訴人復以丁文郁於雲林縣調查站搜索扣押之筆記本上載有「溪頂」、
「北三姓」、「五月份」、「六月份」總共一百零一萬五千五百元字樣，與本件造林
工程以丁文郁名義請領一百十萬九千一百五十元工資，兩者相差不及十萬元，主張上
訴人請領之工資均已交付丁文郁、吳呼順云云，然丁文郁在雲林縣調查站訊問時，已
供證上開筆記本之記載非其筆跡，不知何人書寫，記載內容亦不清楚，另丁有郁於桌
曆上之記載金額，與前述金額不符，自不足以證明丁文郁已領取一百十萬九千一百五
十元工資，所辯無非事後卸責之詞，不足採信，已逐一於理由欄內詳加指駁及說明。
因將第一審判決撤銷，仍依牽連犯從一重論處上訴人依據法令從事公務之人員，連續
經辦公用工程浮報價額罪刑。是上訴人於原審所主張在丁文郁住處搜獲之筆記本內容
，原判決已於理由欄二－(六)內，說明其不足採為有利於上訴人證據之理由，並無上訴
意旨所謂判決理由不備之情事。又刑事訴訟法第三百七十九條第十款所稱依法應於審
判期日調查之證據，係指與待證事實有重要關係，在客觀上認為應行調查之證據而言
。本件在丁文郁住宅查扣之筆記本所載上揭文字，據丁文郁在雲林縣調查站訊問時供
證：「我認識及會寫的字不及十字」，「這不是我的筆跡，我也不知道是誰寫的，其
上所記載的內容我也不清楚」，同上筆錄另據丁文郁供述：「因為我不會寫字，是我
叫我兒子（到底那一個兒子我不記得）寫給我看，我再照描的……三筆收入我沒有註
明來源，我也忘記是何收入……另筆收入與造林無關」，係針對另查扣之桌曆所載內
容而言，與上開筆記本所載無涉，況上訴人在原審本次更審時，執此聲請傳喚丁文郁
到庭調查後，原審已於八十六年十二月二日傳訊丁文郁，而丁文郁猶為相同之供證。
自不能以原審未為傳訊丁文郁之子或送請鑑定筆跡等無益之調查，任意指為違背法令
。至所謂經驗法則，係指吾人基於日常生活經驗所得之法則，乃客觀上存在之定則，
非個人主觀上之推測。原判決於理由欄二－(三)內，比較上訴人所填具之僱工工作報告
表及中央氣象局檢送之台西雨量站降水量資料所為之論斷，係在佐證上訴人有虛偽浮
報下雨或陰天之工作日數，用以指駁上訴人之辯解與事實不符，不足採信，並非單憑
此部分之證據認定上訴人之犯行，顯與一般經驗法則無違。上訴意旨，徒憑個人主觀
意見，漫事指摘此部分之論斷有違經驗法則，殊非適法之第三審上訴理由。依上開說
明，本件上訴為違背法律上之程式，應予駁回。
據上論結，應依刑事訴訟法第三百九十五條前段，判決如主文。
中      華      民      國    八十七    年      十      月    二十三    日
                              最高法院刑事第二庭
                                  審判長法官  施  文  仁
                                        法官  張  淳  淙
                                        法官  洪  文  章
                                        法官  林  錦  芳
                                        法官  花  滿  堂
      右正本證明與原本無異
                                              書  記  官
中      華      民      國    八十七    年      十      月    二十八    日
